臺灣桃園地方法院民事判決　九十年度重訴字第四二三號
　　原　　　告　　聯邦商業銀行股份有限公司
　　法定代理人　　丁○○
　　送達代收人　　甲○○
　　訴訟代理人　　己○○
　　　　　　　　　戊○○
　　法定代理人　　丙○○
　　被　　　告　　乙○○
右當事人間請求清償債務事件，本院判決如左：
    主      文
被告應連帶給付原告如附表二所示之本金、利息及違約金。
訴訟費用由被告連帶負擔。
    事      實
一、原告方面：
（一）聲明：如主文第一項所示。
（二）陳述：
      被告龍田針織企業有限公司（以下簡稱龍田針織）於民國（下同）八十九年三
      月三十一日，邀同其法定代理人即訴外人丙○○及被告乙○○為連帶保證人，
      向原告借款如附表一所示之金額共二筆，約定內容、利率及還款方式亦如附表
      一所示，並約定如未按期攤還本金或繳納利息時，除仍按上開利率計息外，逾
      期在六個月以內者，按上開利率之百分之十，逾期在六個月以上者，按上開利
      率百分之二十加付違約金，兩造並經對保程序；另雙方合意約定以台灣桃園地
      方法院第一審管轄法院；惟上開借款，僅攤還至如附表一所示之日期，尚結欠
      如附表二所示之本金、利息及違約金。迭經催討無效，依借款約定條款第三條
      第一項約定，本案借款視同全部到期，爰依借貸契約及連帶保證契約，提起本
      件訴訟。
（三）證據：提出借款契約一份、本票一紙、墊付國內票款融資動用申請書五紙、借
      據一紙、授信明細查詢單二紙、存款單十二紙、單筆授信攤還及收息紀錄查詢
      單五紙、利率變動表四紙、被告之公司變更事項登記卡及戶籍謄本各一份、台
      灣板橋地方法院檢察署檢察官九十年度偵字第九六六三號不起訴處分書一份、
      申請融資票據明細表四紙、支票暨其退票理由單八份、對保書三份為證。
二、被告龍田針織企業有限公司方面：
（一）聲明：原告之訴駁回。
（二）陳述：
      融資動用申請書為其所寫，原告提出借據上之印章為其所有，但並非其所蓋的
      。對於有向原告借錢之事實沒有意見，但沒有辦法一次還原告這麼多錢。
三、被告乙○○方面：
（一）聲明：原告之訴駁回。
（二）陳述：
      原告請求之金額為被告龍田針織借的款項，與其無關，原告已查封其名下之財
      產，造成其信用問題。原告提出之借據均非其所簽名，印章亦非其所蓋，雖其
      上所蓋之印章很像為其所有，且其亦曉得有這回事，但其均不知有擔任保證人
      這一回事，且亦不確定其上之印章為其所有。原告提出之對保書上之簽名及印
      章很像其之簽名及印章，實際上是否為其所為，其已忘記了。此外，因原告提
      出之借據上簽名非其所為，已向台灣板橋地方法院檢察署告發原告當時之承辦
      人王立平偽造文書。
（三）證據：提出台灣板橋地方法院檢察署檢察官九十年度偵字第九六六三號不起訴
      處分書一份為證。
四、本院依職權調閱台灣板橋地方法院檢察署九十年度偵字第九六六三號偽造文書卷
    宗。
    理      由
壹、程序方面：
    本件被告二人之住居所雖均非於本院轄區內，惟依兩造訂立之借款契約第九條約
    定，如有涉訟時，同意以台灣桃園地方法院為管轄法院，故本院有管轄權，合先
    敘明。
貳、實體方面：
一、本件原告主張被告龍田針織於八十九年三月三十一日，邀同其法定代理人即訴外
    人丙○○及被告乙○○為連帶保證人，向原告借款如附表一所示之金額共二筆，
    約定內容、利率及還款方式亦如附表一所示，並約定如未按期攤還本金或繳納利
    息時，除仍按上開利率計息外，逾期在六個月以內者，按上開利率之百分之十，
    逾期在六個月以上者，按上開利率百分之二十加付違約金，兩造並經對保程序；
    另雙方合意約定以台灣桃園地方法院第一審管轄法院；惟上開借款，僅攤還至如
    附表一所示之日期，尚結欠如附表二所示之本金、利息及違約金。迭經催討無效
    ，依借款約定條款第三條第一項約定，本案借款視同全部到期，爰依借貸契約及
    連帶保證契約，提起本件訴訟。
    被告龍田針織則以其向原告借款一情並不爭執，惟目前無法一次償還原告那麼錢
    等語，資為抗辯。
    另被告乙○○則抗辯稱：其從未擔任被告龍田針織與原告間之借款契約之保證人
    ，原告提出之借據上之簽名並非其所為，其上之印章很像其所有，但不確定是否
    該印章為其所有，另原告提出之對保單上之簽名及印章雖很像其之簽名及印章，
    但實際上是不是其簽名及印章，已經忘記了等語。
二、原告主張前開事實，業據其提出借款契約一份、本票一紙、墊付國內票款融資動
    用申請書五紙、借據一紙、授信明細查詢單二紙、存款單十二紙、單筆授信攤還
    及收息紀錄查詢單五紙、利率變動表四紙、申請融資票據明細表四紙、支票暨其
    退票理由單八份、對保書三份為證，被告龍田針織對上揭事實均不爭執，是應認
    原告主張其與被告龍田針織業已成立借貸契約一情，堪予認定；雖被告龍田針織
    辯稱其目前沒有辦法還原告那麼多錢等語，惟此係就償還能力以為抗辯，與本件
    借款契約之成立無涉，是被告龍田針織此部分之抗辯，尚不足採。被告乙○○則
    辯稱其從未擔任原告與被告龍田針織間借款契約之連帶保證人等情，是本件所應
    審酌者在於被告乙○○是否為原告與被告龍田針織借貸契約之連帶保證人。經查
    ：
（一）參諸原告提出之借款契約、本票，其上所載之經辦人員為王立平，此為兩造所
      不爭執，又被告乙○○抗辯稱原告提出之借據非其所簽名，其曾向台灣板橋地
      方法院檢察署告發原告之承辦人即訴外人王立平偽造文書，並有原告及被告乙
      ○○分別提出台灣板橋地方法院檢察署檢察官九十年度偵字第九六六三號不起
      訴處分書各一份附卷可查，且經本院依職權函調上開卷宗查閱無訛，綜上可認
      當時負責經辦兩造間之借貸契約及連帶保證契約之人員為王立平。
（二）王立平於前開偵查程序陳稱：「當時他是本人（即被告乙○○）親自辦理對保
      」「授信約定書有本人親自到場簽名蓋章，我們核對印鑑章就可以了，所以借
      款契約書上縱然是用橡皮章蓋的也可以，只要印鑑章對就可以」（參前開偵查
      卷宗附台灣台北地方法院檢察署九十年度他字第六二二號偵查卷宗第三十六頁
      ）。
（三）被告龍田針織之法定代理人丙○○於前開偵查程序陳稱：「（去借四百萬又增
      至八百萬李有無同意）有。」「（八百萬融資李有無同意）同意。」（參前開
      偵查卷宗附台灣板橋地方法院九十年度他字第一二二六號偵查卷宗）。另被告
      丙○○於本院準備程序陳稱：「（當初辦理貸款時有無協同被告乙○○一起去
      辦理）有二個人一起去。」「（借據上的簽名蓋章是否為乙○○自己簽名蓋章
      的）這個我不曉得，當時我們是分別向原告辦理相關事宜，所以簽名時候，沒
      有一起簽名蓋章。」「（當初乙○○有無和經辦人員一起處理貸款相關事宜）
      我有看到乙○○有和經辦人員討論，但是不是親自簽名蓋章就不曉得」（見本
      院九十年十二月二十一日準備程序筆錄）。
（四）另原告提出被告乙○○之對保單一份，經核其上所為之「乙○○」簽名與被告
      乙○○於本院九十年九月二十一日當庭所為之簽名相符，是被告乙○○辯稱其
      上之簽名雖很像其之簽名，實際上是否為其所為，其已忘記了云云，並不足採
      ，是對保單上被告乙○○之簽名既為其所親為，應認其上所蓋之印章，亦應認
      此印章係本於被告乙○○之真意所蓋。再被告乙○○雖辯稱，借據上之簽名非
      其所為，其就借據上之印章是否為其所有則不確定，並辯稱：「印章看起來很
      像，我確實有類似這種印章的印章，但我不確定上面的印章是我所有。」「（
      你的印章有無交給別人使用過）沒有」「（關於印章不是你的，有何證據可以
      提出）這顆印章從來沒有離開過我，可以證明借據上的印章是被盜刻的」（見
      本院九十年十一月六日準備程序筆錄），惟核上開對保單上被告乙○○之印章
      與原告提出之借據及本票共三份被告乙○○之印章部分均相同；按當事人就其
      本人之簽名、蓋章或按指印為不知或不記憶之陳述者，應否推定為真正，由法
      院審酌情形斷定之，民事訴訟法第三百五十八條第二項定有明文；又按當事人
      主張有利於己之事實，就其事實有舉證之責任，又私人之印章，由自己使用為
      常態，被人盜用為變態，主張變態事實之當事人，自應就此印章被盜用之事實
      負舉證之責任，最高法院八十六年台上字第七一七號裁判意旨可資參照，則被
      告乙○○自應就上開印章係他人盜刻一節，負舉證責任，惟被告乙○○就上開
      印章係他人所盜刻一節迄未舉證以實其說，是其空言泛稱原告提出之借據上之
      印章非其所有，本院審酌上開情形，原告提出之借據二份及本票一紙上被告乙
      ○○之印章，應認其為真正。
（五）按私文書經本人或其代理人簽名、蓋章或捺指印或有法院或公證人之認證者，
      推定為真正，民事訴訟法第三百五十八條定有明文。被告龍田針織之法定代理
      人丙○○與被告乙○○二人有於八十九年三月三十一日至原告迴龍分行處處理
      貸款事宜一情，應堪認定，且原告所提出之借據二份及本票一紙上被告乙○○
      之印章亦認其為真正，已如前述，是應認原告提出之借據及本票上所蓋被告乙
      ○○之印章，係出於被告乙○○之本意所蓋，參諸前開規定，應認原告提出之
      借據二份及本票一紙為真正，是被告乙○○即須依兩造之約定就原告與被告龍
      田針織之借貸契約負連帶保證人之責任。
（六）按保證債務之所謂連帶，係指保證人與主債務人負同一債務，對於債權人各負
      全部給付之責任者而言，此就民法第二百七十二條第一項規定連帶債務之文義
      參照觀之甚明，最高法院四十五年台上字第一四二六號判例意旨可資參照。被
      告乙○○既已於借據上之連帶保證人處蓋章，參前說明，其即應就連帶保證人
      部分，與借款人對於原告各負全部給付之責任。
三、從而，原告依據消費借貸契約及連帶保證契約，請求被告應連帶給付原告如主文
    第一項所示之金額，為有理由，應予准許。
參、據上論結，原告之訴為有理由，依民事訴訟法第七十八條、第八十五條第二項，
    判決如主文。
中　　　華　　　民　　　國　　九十一　　年　　　四　　　月　　  二十三　日
                              臺灣桃園地方法院民事第二庭
~B審判長法官　邱瑞祥
~B法　　　官　朱敏賢
~B法　　　官　陳心婷
右為正本係照原本作成
如對本判決上訴須於判決送達後二十日內向本院提出上訴狀。
中　　　華　　　民　　　國　　九十一　　年　　　四　　　月　　 二十四　 日
~B法院書記官　黃文琪
